臺灣臺中地方法院刑事判決
                                     110年度交訴字第83號
公  訴  人  臺灣臺中地方檢察署檢察官
被      告  劉智堯


選任辯護人  吳光中律師
上列被告因公共危險案件，經檢察官提起公訴（110年度偵字第5
111號），本院判決如下：
    主    文
劉智堯駕駛動力交通工具而吐氣所含酒精濃度達每公升零點二五
毫克以上，因而致人於死，處有期徒刑貳年陸月。
    犯罪事實
一、劉智堯於民國110年1月30日21時至23時許，在臺中市豐原區
    某處與友人飲用含有米酒之薑母鴨湯後，其吐氣所含酒精濃
    度已達每公升0.25毫克以上，其主觀上雖無致他人於死之故
    意，但客觀上可預見於飲酒後人體注意力、反應力及操控能
    力均已降低，若稍有不慎，極易肇致交通事故，造成他人死
    亡或受傷之結果，竟仍駕駛牌照號碼A5-0227號自用小客車
    （下稱甲車）上路，欲返回其位在臺中市和平區東崎路1段
    之公司，俟於翌日（即同年1月31日）0時19分許，其沿臺中
    市○○區○○路0段○○○○○○○○○○○○○○○號東
    崎幹420號前時，本應注意車前狀況，隨時採取必要安全措
    施，而依當時天候晴、夜間有照明、柏油路面乾燥無缺陷、
    無障礙物、視距良好等路況，又無不能注意之情事，竟因酒
    後注意、反應及操控能力降低而疏於注意，撞擊正由產業道
    路右轉走出至東崎路1段路旁之行人陳德忠，致陳德忠受有
    頭部外傷、顱內出血、左側肋緣至左腰擦傷及瘀傷、右側髖
    部及左膝及右足跟擦傷等傷害，雖經送往東勢區農會附設農
    民醫院救治，惟於到院前即死亡。劉智堯肇事後，在具有偵
    查犯罪權限之公務員尚未發覺其犯罪之前，向臺中市政府警
    察局和平分局竹林派出所值班員警報案供稱肇事，自首接受
    裁判，員警對劉智堯施以吐氣酒精濃度檢測，於110年1月31
    日0時50分許測得其吐氣所含酒精濃度為每公升0.36毫克，
    而查悉上情。
二、案經臺中市政府警察局和平分局報告及陳德忠之父陳玉岡委
    任張方俞律師訴由臺灣臺中地方檢察署檢察官偵查起訴。
    理    由
壹、證據能力：
一、本案以下所引用具傳聞證據性質之供述證據，被告劉智堯、
    辯護人、檢察官於本院言詞辯論終結前均未爭執其證據能力
    ，且本院審酌前開證據作成時之情況及證據取得過程等節，
    並無非出於任意性、不正取供或其他違法不當情事，且客觀
    上亦無顯不可信之情況，復經本院於審判期日就上開證據依
    法進行調查、辯論，是依刑事訴訟法第159條之5規定，均有
    證據能力。
二、又本院以下所引用之非供述證據，均與本件事實具有自然關
    聯性，且核屬書證、物證性質，又查無事證足認有違背法定
    程式或經偽造、變造所取得等證據排除之情事，復經本院依
    刑事訴訟法第164條、第165條踐行物證、書證之調查程序，
    亦堪認均有證據能力。
貳、認定犯罪事實所憑之證據及理由：
一、上開犯罪事實，業具被告劉智堯於本院準備程序、審理時坦
    承不諱（見本院卷第43頁、第91頁），核與證人即告訴人陳
    玉岡於警詢及偵訊時陳述被害人陳德忠因本件交通事故死亡
    情節（見110年度相字第217號卷《下稱相卷》第37至39頁、第
    81至82頁）相符，且有⑴臺中市政府警察局道路交通事故當
    事人酒精測定紀錄表（見110年度偵字第5111號卷《下稱偵卷
    》第67頁）、臺中市政府警察局舉發違反道路交通管理事件
    通知單（見偵卷第87頁）、甲車之車輛詳細資料報表（見偵
    卷第93頁）；⑵甲車之行車紀錄器錄影檔案擷取相片（見相
    卷第51至55頁）及臺中市政府警察局和平分局道路交通事故
    現場圖、道路交通事故調查報告表(一)、(二)（見相卷第71
    至75頁）、道路交通事故照片（見相卷第43至49頁）、員警
    職務報告（見相卷第17至19頁）附卷可稽。又被害人陳德忠
    因本件交通事故受有頭部外傷、顱內出血、左側肋緣至左腰
    擦傷及瘀傷、右側髖部及左膝及右足跟擦傷等傷害，雖經送
    醫救治，惟於到院前即死亡，經檢察官督同法醫師相驗屬實
    ，有東勢區農會附設農民醫院一般診斷書（見相卷第57頁）
    及臺灣臺中地方檢察署相驗筆錄（見相卷第79頁）、檢驗報
    告書（見相卷第91至97頁）、相驗屍體證明書（見相卷第83
    頁）、相驗照片（見相卷第61至67頁、第101至107頁）在卷
    可查。是被告於上揭時間飲酒後駕駛自用小客車，在上開路
    段撞擊行人即被害人陳德忠肇事，致被害人陳德忠死亡，且
    被告肇事後，其吐氣所含酒精濃度仍達每公升0.36毫克，已
    逾每公升0.25毫克以上等情，堪認為事實。
二、按汽車駕駛人飲用酒類後，其吐氣所含酒精濃度達每公升0.
    15毫克以上，不得駕車；汽車行駛時，駕駛人應注意車前狀
    況，並隨時採取必要之安全措施，道路交通安全規則第114
    條第2款、第94條第3項定有明文。被告駕駛汽車在道路行駛
    依法即負有上開注意義務，被告於案發前既已飲酒，且吐氣
    酒精濃度超過法規標準，本不得駕車上路，詎竟仍執意駕駛
    汽車上路，又被告本應注意車前狀況，而本件案發當時天候
    晴，該路段夜間有照明、柏油路面乾燥無缺陷、無障礙物、
    視距良好，有臺中市政府警察局和平分局道路交通事故調查
    報告表(一)在卷可憑，被告於案發當時並無不能注意之情事
    ，竟因酒後注意、反應及操控能力下降，而疏未注意，不慎
    碰撞行人即被害人陳德忠，被告自有應注意、能注意而未予
    注意之過失甚明，被告因其飲酒後違規駕車行為，對被害人
    陳德忠製造法所不容許之風險，並且該風險在具體事件歷程
    中實現，而導致被害人陳德忠死亡之構成要件結果之發生，
    該死亡結果顯可歸責於被告，是被告之過失與被害人陳德忠
    死亡之結果間，顯有相當因果關係。再按加重結果犯，以行
    為人能預見其結果之發生為要件，所謂能預見乃指客觀情形
    而言，與主觀上有無預見之情形不同，若主觀上有預見，而
    結果之發生又不違背其本意時，則屬故意範圍，是以，加重
    結果犯對於加重結果之發生，並無主觀上之犯意可言（最高
    法院47年台上字第920號、91年台上字第50號判決意旨參照
    ）。衡以一般人飲用酒類後，在客觀上應能預見於飲酒後駕
    車上路，因精神不佳及注意力、反應力及操控能力均已降低
    ，若稍有不慎，極易肇致車禍發生，危及其他用路人之生命
    、身體安全，造成死亡或受傷之結果，此係一般人所能知悉
    且客觀上所得預見之事。而被告係具有正常智識之人，對此
    當無不知之理，其在飲酒後駕車上路時，在客觀上理當對於
    可能因此肇事，並導致他人死傷之結果有所預見，惟其主觀
    上卻因疏忽而未預見上開致死之結果，仍於飲酒後駕車行駛
    在道路上，嗣行經上開路段時，因飲酒導致注意力、反應力
    及操控能力均降低，而疏未注意車前狀況，並隨時採取必要
    之安全措施，肇致事故發生，致人死亡，依前揭說明，被告
    自應對被害人陳德忠死亡之加重結果負其罪責。
三、綜上述，本件事證已臻明確，被告犯行，洵堪認定，應依法
    論科。
叁、論罪科刑之理由：
一、按刑法第185條之3於100年11月8日修正，並於同年月30日公
    布施行時，該條增訂第2項因而致人於死、致重傷者之處罰
    規定，其立法目的係結合服用酒類不能安全駕駛動力交通工
    具而駕駛罪及過失致死罪、過失致重傷罪之構成要件而合為
    一獨立規範構成要件之特別處罰規定，而成為一種加重結果
    犯之處罰類型，並變更、加重法定刑度，以彰顯酒駕肇事致
    人於死或重傷之惡性，是行為人於此種情形，雖同時構成刑
    法第185條之3第2項及刑法第276條之過失致死罪或刑法第28
    4條後段之過失致重傷罪，然應依法條競合原則而優先適用
    刑法第185條之3第2項之規定，不再論以上開過失致死罪或
    過失致重傷罪。故核被告劉智堯所為，係犯刑法第185條之3
    第2項前段之駕駛動力交通工具而吐氣所含酒精濃度達每公
    升零點二五毫克以上，因而致人於死罪。
二、刑之加重、減輕事由：
(一)按「汽車駕駛人，無駕駛執照駕車、酒醉駕車、吸食毒品或
    迷幻藥駕車、行駛人行道或行經行人穿越道不依規定讓行人
    優先通行，因而致人受傷或死亡，依法應負刑事責任者，加
    重其刑至2分之1。」道路交通管理處罰條例第86條第1項固
    有明文，但刑法第185條之3第2項前段規定之酒後駕車致人
    於死罪，乃結合服用酒類不能安全駕駛動力交通工具而駕駛
    罪及過失致死罪之構成要件，並規定較重之法定刑，道路交
    通管理處罰條例第86條第1項既係屬於刑罰效果之規定，自
    應適用刑罰禁止雙重評價之法律原則，而刑法第185條之3第
    2項前段已就行為人酒後駕車因而致人於死之犯行予以加重
    處罰，應認係刑法所設特別處罰之規定，自無庸再依道路交
    通管理處罰條例第86條第1項規定加重其刑，以免有悖於禁
    止雙重評價之原則，附此敘明。
(二)按刑法第62條所規定之自首，以對於未發覺之罪，向有偵查
    權之機關或公務員自承犯罪，進而接受裁判為要件；而具有
    裁判上一罪關係之犯罪，苟全部犯罪未被發覺前，行為人僅
    就其中一部分犯罪自首，固仍生全部自首之效力，反之，倘
    其中一部分犯罪已先被有偵查權之機關或公務員發覺，行為
    人方就其餘未被發覺之部分，自動供認其犯行時，因與上開
    自首之要件不符，自不得適用自首之規定減輕其刑（最高法
    院90年度台上字第5435號、103年度台上字第1143號判決意
    旨參照）。查被告於肇事後向臺中市政府警察局和平分局竹
    林派出所值班員警報案供稱駕車肇事乙情，有警詢筆錄及員
    警職務報告在卷足憑，被告就過失致死部分之犯行為自首，
    而接受裁判，則其就所犯不能安全駕駛動力交通工具罪部分
    ，雖係經員警施以吐氣酒精濃度檢測始查悉，惟該部分犯行
    與過失致死之犯行既為單純一罪，堪認被告在全部犯罪未被
    發覺前，已就其中一部分犯罪自首，仍生全部自首之效力，
    爰依同法第62條前段之規定，減輕其刑。
(三)按刑法第59條之酌量減輕其刑，必於犯罪之情狀可憫恕時，
    始得為之，至於情節輕微，僅可為法定刑內從輕科刑之標準
    ，不得據為酌量減輕其刑之理由；本條之酌量減輕其刑，必
    須犯罪另有特殊之原因與環境等，在客觀上足以引起一般之
    同情，認為即予宣告法定最低度刑期尤嫌過重者，始有其適
    用，至於被告犯罪之動機、主觀惡性、情節是否輕微等，僅
    屬得於法定刑內審酌量刑之標準，不得據為酌量減輕其刑之
    理由（最高法院100年度台上字第3336號判決意旨參照）。
    考量近年來因酒後駕車肇事事件層出不窮，屢屢造成嚴重傷
    亡，故於100年間修正刑法第185條之3時，增訂第2項加重結
    果犯之處罰規定，又於102年間修正時提高刑度，且加強宣
    導相關交通法令、取締酒後駕車，期能有效遏阻酒駕行為，
    維謢民眾生命、身體、財產安全。而被告為心智正常之成年
    人，並具一定社會經驗，自應知悉酒後禁止駕車，及酒後駕
    車對一般往來之公眾及駕駛人本身均具有高度危險性；再者
    ，被告飲酒後本可改搭乘計程車，或委請代理駕駛，卻因貪
    圖一己之便，猶於飲酒後駕車上路，視法令為無物，不顧政
    府之禁令、宣導，更漠視自身、其餘公眾之生命、身體安全
    ，最終導致被害人陳德忠死亡之結果。被告實有機會選擇不
    為本案犯行，亦即本案並不存在特殊之原因與環境，導致被
    告犯罪之情況，故被告之犯罪情狀在客觀上要難引起一般人
    同情，並無足堪憫恕，認為縱予宣告法定最低度刑猶嫌過重
    之情，況本院就其犯行，已依刑法自首規定減輕其刑，更無
    情輕法重之憾，即無刑法第59條酌減其刑規定適用之餘地，
    併此說明。
三、爰審酌被告：⑴當知酒後駕車足以造成注意能力減低，提高
    重大違反交通規則之可能，且駕車本應小心謹慎以維安全，
    竟輕忽飲酒駕駛車輛可能造成死傷結果而仍為危險駕駛行為
    ，嚴重危及他人生命、身體法益，無視他人之生命身體安全
    ，最終導致被害人死亡，造成被害人家屬失去至親之傷痛；
    ⑵犯後終能承認犯行，態度尚可；⑶雖已與告訴人陳玉岡成立
    調解，有臺中市○○區○○○○○000○○○○○0000000號調解書在卷可
    佐（見本院卷第51頁），惟依調解約定，被告應分4期賠償
    總額新臺幣（下同）800萬元，每期200萬元，第1期應於110
    年3月26日前給付、第2期應於110年9月30日前給付、第3期
    應於111年3月30日前給付、第4期應於111年9月30日前給付
    ，然迄至110年8月24日本院審理言詞辯論終結時，被告尚未
    支付第1期賠償金（見本院卷第91頁告訴代理人呂思頡律師
    陳述）。⑷前無前科紀錄，有臺灣高等法院被告前案紀錄表
    在卷可按，另審酌被告自陳學歷、家庭生活狀況（見本院卷
    第93頁）等一切情狀，量處如主文所示之刑。
四、末按受2年以下有期徒刑、拘役或罰金之宣告，而有下列情
    形之一，認以暫不執行為適當者，得宣告2年以上5年以下之
    緩刑，其期間自裁判確定之日起算：一、未曾因故意犯罪受
    有期徒刑以上刑之宣告者。二、前因故意犯罪受有期徒刑以
    上刑之宣告，執行完畢或赦免後，5年以內未曾因故意犯罪
    受有期徒刑以上刑之宣告者，刑法第74條第1項定有明文。
    本件被告已宣告2年以上有期徒刑，已與緩刑之要件有間，
    辯護意旨請求為緩刑宣告，為無理由，併予敘明。
據上論斷，應依刑事訴訟法第299條第1項前段，刑法第185條之3
第2項前段、第62條前段，判決如主文。
本案經檢察官林清安提起公訴、檢察官張添興到庭執行職務。
中　　華　　民　　國     110　　年　　9　　月    7　　日
                  刑事第十三庭審判長  法  官  李宜娟
                                      法  官  洪瑞隆
                                      法  官  林德鑫
以上正本證明與原本無異。
如不服本判決應於收受判決後20日內向本院提出上訴書狀，並應
敘述具體理由；其未敘述上訴理由者，應於上訴期間屆滿後20日
內向本院補提理由書（均須按他造當事人之人數附繕本）「切勿
逕送上級法院」。
告訴人或被害人如不服判決，應備理由具狀向檢察官請求上訴，
上訴期間之計算，以檢察官收受判決正本之日起算。
                                      書記官  劉家汝
中    華    民    國     110    年    9    月    7    日
附錄論罪科刑法條全文：
中華民國刑法第185條之3
駕駛動力交通工具而有下列情形之一者，處二年以下有期徒刑，
得併科二十萬元以下罰金：
一、吐氣所含酒精濃度達每公升零點二五毫克或血液中酒精濃度
    達百分之零點零五以上。
二、有前款以外之其他情事足認服用酒類或其他相類之物，致不
    能安全駕駛。
三、服用毒品、麻醉藥品或其他相類之物，致不能安全駕駛。
因而致人於死者，處三年以上十年以下有期徒刑；致重傷者，處
一年以上七年以下有期徒刑。
曾犯本條或陸海空軍刑法第五十四條之罪，經有罪判決確定或經
緩起訴處分確定，於五年內再犯第一項之罪因而致人於死者，處
無期徒刑或五年以上有期徒刑；致重傷者，處三年以上十年以下
有期徒刑。